臺灣臺中地方法院交通事件裁定　　　 100年度交聲字第1321號
原處分機關　交通部公路總局臺中區監理所豐原監理站
異　議　人
即受處分人　林技萬
上列異議人因違反道路交通管理處罰條例事件，對於交通部公路
總局臺中區監理所豐原監理站於民國100年4月19日所為之處分（
豐監稽違字第裁63-G1H064475號裁決書），聲明異議，本院裁定
如下：
    主  文
原處分撤銷。
林技萬不罰。
    理  由
一、原處分機關略以：聲明異議人即受處分人林技萬（下稱受處
    分人）所有車牌號碼1579-HV號自用一般小客貨車，於民國
    100年1月23日上午10時10分許，在臺中市○○○路74號對面
    ，因「於身心障礙專用停車位違規停車」之違規，經臺中市
    警察局交通警察大隊直屬第一分隊員警依違反道路交通管理
    處罰條例第56條第1項第10款規定逕行舉發。受處分人不服
    舉發於期限內申訴，經舉發單位轉相關單位函覆後，受處分
    人仍表不服，原處分機關遂於100年4月19日以豐監稽違字第
    裁63-G1H064475號裁決書裁處罰鍰新臺幣（下同）1,200 元
    ，受處分人不服，具狀聲明異議等語。
二、聲明異議意旨略以：本件舉發處罰車輛位置與殘障標示牌懸
    掛位置不同；處罰車輛位置於第一車格內，惟殘障標示牌位
    於第二停車格，且整條太原路沿路之殘障標示牌皆掛於第一
    格，惟此處懸掛於第二格，誤導民眾被罰，爰聲明異議等語
    。
三、按在設有殘障者專用停車標誌處所，非殘障用車不得停放，
    道路交通安全規則第112 條第1 項第5 款定有明文；次按汽
    車駕駛人於身心障礙專用停車位違規停車者，處600 元以上
    1,200 元以下罰鍰，道路交通管理處罰條例第56條第1 項第
    10款亦定有明定。又使用身心障礙者專用停車位者，除掛有
    專用牌照之車輛外，應將專用停車位識別證置於汽車擋風玻
    璃明顯處或黏貼於機車車首，以供查核檢驗；違規佔用路邊
    停車場專用停車位者，由交通勤務警察、依法令執行交通稽
    查任務人員或交通助理人員依道路交通管理處罰條例第56條
    規定辦理，復經身心障礙者專用停車位設置管理辦法第9 條
    、第14條第1項規定甚明。惟按標誌、標線、號誌應經常維
    護，保持清晰完整及有效性能，道路交通標誌標線號誌設置
    規則第7條第1項定有明文。是以，倘若道路設置之標誌、標
    線設置不清、模糊、甚或矛盾，難認具有效性或達使人民無
    法輕易辨明時，自無法期待人民加以遵守。
四、經查：
（一）本件受處分人於上揭時間、地點，將其所有之車牌號碼
      1579-HV號自用小客貨車停放該處一節，為受處分人所不
      爭執，並有舉發通知單1紙、舉發照片、停車格照片及該
      處所設之「身心障礙者專用停車位」標誌牌與該停車格相
      對位置照片共11幀附卷可稽。雖臺中市政府交通局100年3
      月28日以中市交工字第1000005771號函覆該違規地點已清
      楚設置身障車格標示牌面，有該函文在卷可參，然經本院
      檢視前開照片，可見本件身心障礙專用停車位設置標線，
      已褪成極不明顯之淡藍色，停車格內所繪置身心殘障停車
      格圖示亦斑駁掉漆，僅見十字圖樣而非清楚之輪椅圖示，
      再停車格旁之「殘障專用停車位」標誌牌確非設立於該停
      車位內，而係設置於前一停車格旁，難認該停車位身心障
      礙專用標示設立明確而得使一般駕駛人一見及知該處為身
      心障礙者專用停車位。依前揭規定及說明，行政機關既有
      義務對於標誌、標線、號誌經常維護，保持清晰完整及有
      效性能，以期人民遵守相關交通規則，維護交通之秩序，
      而此等不清楚之標線，致使用路人無所適從、產生誤會，
      自無法期待受處分人遵照規定停放車輛；況交通標誌、標
      號、號誌之設置目的，在於提供車輛駕駛人及行人有關道
      路路況之警告、禁制、指示等資訊，以便利行旅及促進交
      通安全，並為交通稽查人員執行違規取締任務之法令依據
      ，如標誌、標線、號誌之設置模糊不清，致人民無所適從
      ，若率爾將行政機關不確實之行政作為，歸責於受處分人
      ，尚嫌嚴苛，亦與立法目的不合。則本件因該處未劃設清
      楚可辨明身心障礙專用停車圖示，且所設立之身心障礙專
      用停車標示牌之位置亦不明確指示何停車格，顯然違反行
      政處分明確性之要求。是本件原處分機關之處分於法自有
      未洽。
（二）綜上所陳，本案受處分人縱有在身心障礙專用停車位停車
      之事實，然因該處身心障礙專用停車標誌與標線設置之一
      般處分欠缺明確性，縱因此造成人民以行險僥倖之心而停
      放車輛，亦應歸責於該劃設標線之行政處分不符明確性之
      要求，而無加諸罰則於人民之理。原處分機關未見及此而
      對受處分人加以裁罰，即難認允洽。受處分人以前詞為由
      ，向本院提出異議，為有理由，爰撤銷原處分，並另為受
      處分人不罰之諭知。
五、據上論斷，應依道路交通管理處罰條例第87條第2 項，道路
    交通事件處理辦法第19條，裁定如主文。
中    華    民    國   100    年    4     月    29    日
                            交通法庭  法  官  劉國賓
以上正本證明與原本無異。
如不服本裁定應於送達後5日內向本院提出抗告狀。
                                      書記官  張隆成
中    華    民    國  100    年    4    月    29    日